【裁判字號】    97,簡上,1001
【裁判日期】    971127
【裁判案由】    恐嚇
【裁判全文】
臺灣高雄地方法院刑事判決            97年度簡上字第1001號
上  訴  人
即  被  告  甲○○
選任辯護人  王進勝律師
            黃淑芬律師
            梁宗憲律師
上列被告因恐嚇案件，不服本院高雄簡易庭中華民國97年9 月11
日97年度審簡第4906號刑事簡易判決，提起上訴（原聲請簡易判
決處刑案號：97年度偵字第18653 號），本院管轄第二審之合議
庭認不得以簡易判決處刑，改依通常程序審理，並自為第一審判
決如下：
    主  文
原判決撤銷。
甲○○無罪。
    理  由
一、本判決所引用據以認定被告甲○○犯罪事實存否之各項證據
    ，均於審理程序中詢問當事人並使其就證據能力之有無表示
    意見，均明示同意有證據能力。嗣本院於審判期日，復依各
    該證據不同之性質，以提示或告以要旨等法定調查方法逐一
    調查，並使當事人表示意見，本院亦查無法定證據取得禁止
    或證據使用禁止之情形，故認所引用各項證據資料，均具證
    據之適格，合先敘明。
二、原聲請簡易判決處刑意旨略以：被告甲○○前因恐嚇案件，
    經法院判處有期徒刑4 月確定，甫於民國96年2 月15日易科
    罰金執行完畢，詎仍未迷途知返，於任職「瑞益汽車貨運行
    」期間，因故擅自離職，造成「瑞益汽車貨運行」未預期之
    營業損失，乙○○即代表「瑞益汽車貨運行」對被告甲○○
    提出民事訴訟，雙方於97年3 月11日9 時30分許在高雄市○
    ○○路188 號3 樓調解室進行調解時發生齟齬，被告甲○○
    竟基於恐嚇之犯意，對乙○○表示「寧願被關也不要賠錢，
    關出來後大家試試看」等恫嚇之詞，以此加害生命、身體之
    事，令乙○○心生畏懼，致生危害於乙○○之安全，因認被
    告涉犯刑法第305 條之恐嚇危害安全罪嫌等語。
三、按犯罪事實應依證據認定之，無證據不得認定犯罪事實；不
    能證明被告犯罪者，應諭知無罪之判決，刑事訴訟法第154
    條第2 項、第301 條第1 項定有明文。再事實之認定，應憑
    證據，如未能發現相當證據，或證據不足以證明，自不能以
    推測或擬制之方法，為裁判基礎；且認定不利於被告之事實
    須依積極證據，苟積極證據不足為不利於被告事實之認定時
    ，即應為有利於被告之認定；另認定犯罪事實所憑之證據，
    雖不以直接證據為限，間接證據亦包括在內，然而無論直接
    證據或間接證據，其為訴訟上之證明，須於通常一般之人均
    不致有所懷疑，而得確信其為真實之程度者，始得據為有罪
    之認定，倘其證明尚未達到此一程度，而有合理之懷疑存在
    而無從使事實審法院得有罪之確信時，即應由法院為諭知被
    告無罪之判決，最高法院40年臺上字第86號、30年臺上字第
    816 號、76年臺上字第4986號判例意旨可資參照。且告訴人
    之告訴，係以使被告受刑事追訴為目的，是其陳述是否與事
    實相符，仍應調查其他證據以資審認；換言之，被害人與一
    般證人不同，其與被告處於相反之立場，其陳述之目的，在
    使被告受刑事訴追處罰，內容未必完全真實，證明力自較一
    般證人之陳述薄弱，倘其陳述尚有瑕疵，則在未究明前，遽
    採為論罪科刑之根據，即難認為適法，此亦有最高法院52年
    臺上字第1300號、61年臺上字第3099號判例意旨可資參照。
四、本件公訴人認被告甲○○涉有前開恐嚇罪嫌，係以告訴人乙
    ○○之指訴及證詞，為其主要論據。訊據上訴人即被告甲○
    ○固供承其與告訴人乙○○曾於97年3 月11日上午9 時30分
    許在本院3 樓調解室進行民事糾紛之調解，惟堅決否認有恐
    嚇之犯行，辯稱：其沒有說「寧願被關也不要賠錢，關出來
    後大家試試看」（臺語）這句話等語。經查：
  (一)被告甲○○原係旗上企業有限公司（下稱旗上公司）所僱用
    之勞工，雙方曾於96年11月22日在高雄市政府勞資爭議調解
    委員會達成調解，旗上公司除同意給付被告新臺幣（下同）
    15,000元外，並願協助提供被告申請團體保險給付所必要之
    文件，此外，關於其等間有關勞動契約之一切損害賠償，則
    均自該調解方案成立後互為拋棄確定；而告訴人乙○○所經
    營之瑞益汽車貨運行與上開旗上公司係同一會計帳目之營業
    組織體，因租稅之原因，將旗上公司之勞工即被告甲○○納
    入為薪資所得之人，以被告未徵得雇主同意便任意離職致生
    損害為由，於97年1 月31日具狀向本院起訴請求被告賠償，
    嗣於同年3 月11日上午9 時30分許在本院3 樓調解室進行調
    解未成立後，復經本院高雄簡易庭分別於同年4 月9 日、15
    日、16日進行調解及言詞辯論程序，而於同年5 月2 日判決
    駁回告訴人乙○○所提之訴，此有本院97年度雄勞小字第4
    號損害賠償事件全卷及民事判決書1 份附卷可參，足見被告
    及告訴人於97年3 月11日上午在本院3 樓調解室就民事糾紛
    進行調解之事實，洵堪認定。
  (二)告訴人雖於97年4 月16日具狀提出告訴並指稱被告於上開時
    、地進行調解之過程中，對其表示「寧願被關也不要賠錢，
    關出來後大家試試看」等語，惟經證人即調解委員丁○○於
    本院審判時結證稱：「（問：當天被告與告訴人調解過程中
    是否有發生衝突或口角？）我沒有印象了。」、「（問：當
    天有無聽到被告有對告訴人說『寧願被關，也不要賠償，關
    出來後大家試試看』的話語？）我沒有印象了，我調解的案
    件應該有300 件，且我年紀也大了，記不起來了。」、「（
    問：調解過程中，有無錄音或錄影？）規定是不能錄音、錄
    影。」、「（問：〈提示97他2981號卷乙○○之筆錄〉對告
    訴人乙○○於偵查中稱『在調解時被告說他寧願被關也不要
    賠錢，還說關出來後大家試試看，並且講了2 次，他馬上有
    與調解委員反應，調解委員說不要與被告計較再好好談，我
    們又調解五分鐘後，被告就突然起身離開』，有何意見？你
    是否記得被告有講過上開話語？若有，是否在調解成立以前
    講的，且也是在被告突然起身離去之前所說的？）我現在記
    不清楚被告有無說這樣的話，也想不起來告訴人當時究竟有
    無跟我反應被告對他說這些話。」等語（見本院簡上卷第35
    、36頁），足見在場調解之證人丁○○並無法確認被告於調
    解過程中究竟有無對告訴人說過「寧願被關，也不要賠償，
    關出來後大家試試看」等話語；況查被告與告訴人於97年3
    月11日係因民事案件方在本院調解室進行調解，而被告於當
    時並未因犯有任何刑事案件亟待執行，此有臺灣高等法院被
    告前案紀錄表1 份附卷可參，且被告亦無可能單因上開民事
    糾紛即遭法院判刑或入監所執行徒刑，是以，被告是否有可
    能於上開糾紛調解之際對告訴人表示「寧願被關，也不要賠
    償，關出來後大家試試看」等語，實非無疑。再者，本案除
    告訴人之陳詞外，又無其他證據資以調查或認定被告於調解
    之際確曾陳述上開話語，故揆諸上揭說明，自無法僅憑告訴
    人之指訴，遽採為本案論罪科刑之根據。
  (三)再按以加害生命、身體、自由、名譽、財產之事恐嚇他人，
    致生危害於安全者，依刑法第305 條之規定，必以對生命、
    身體、自由、名譽、財產有惡害之通知，使心生畏怖並致生
    危害於安全者，始得以上開規定相繩，如係以非惡害之方法
    （如告知將提起訴訟等），則非此所指。次按刑法第305 條
    恐嚇罪之成立，固不以行為人真有加害之意為必要，而被害
    人是否心生畏懼，亦應本於社會客觀經驗法則以為判斷基準
    。查告訴人乙○○於本院審判時具結後證稱：「（問：當天
    調解不成立被告離開後，被告有無再打電話或親自對你進行
    任何的恐嚇或暴力行為？）沒有。」、「（問：被告在97年
    3 月11日之前，有無對你恐嚇說要打你或殺你或對你施加暴
    力？）沒有。」、「（問：被告在97年3 月11日之前，有無
    對你恐嚇說要打你或殺你或對你施加暴力？）沒有。」、「
    （問：被告在97年3 月11日當日、之前或之後有無跟你提到
    所謂『大家試看看』是如何試看看？）被告在那之前跟當天
    都沒有提清楚何謂試看看，之後被告就沒有聯絡了。」、「
    （問：除了在勞工局調解之外，被告在調解成立後，直到97
    年3 月11日當日、之前或之後有無跟你提到說他要告你民事
    案件？）沒有。」等語（見本院簡上卷第38、39頁），足徵
    縱令被告曾於上開調解之際對告訴人陳述「寧願被關，也不
    要賠償，關出來後大家試試看」等語，然就其等進行調解前
    後之客觀情事而言，亦無法單以該等話語即遽認被告已對告
    訴人之生命、身體、自由、名譽或財產為惡害之通知。
  (三)另按刑法第305 條恐嚇罪之成立，須被害人因加害人惡害之
    通知心生畏懼，而有不安全之感覺為要件；若被害人並未因
    之而生畏怖，即不足對其致生安全上之危險，尚難以該罪相
    繩。查告訴人乙○○於本院審判時具結後證稱：「（問：你
    聽到被告所講的那句話〈即『寧願被關也不要賠錢，關出來
    後大家試試看』之話語〉是氣憤還是害怕？）氣憤。」、「
    （問：難道你聽到被告說那句話你都不怕？）不怕。」、「
    （問：為何你不怕？）因為我覺得我做人公正、公平，所以
    我不怕人找麻煩，若有人要找麻煩，我一定會從法律來訴訟
    解決。」、「（問：你聽到被告的那句話，你有無想到被告
    有可能會對你的生命或身體加以施害？）我有考慮到。」、
    「（問：為何你會考慮到此部分？）因為我的公司在明，且
    我的車子停在哪裡被告都知道，被告雖然沒有明確說他要對
    我的公司或車子加害，但若有一天我的車子被破壞，我有證
    據是被告所為的話我就會提告。」、「（問：你是否會對被
    告說的話感到恐懼？）不會。」、「（問：為何你對被告所
    說的話不會感到恐懼？）我不會恐懼，因為我這個人看得很
    開。」、「（問：你剛稱你停車的位置被告都知道，在你聽
    過被告所說的話之後，有無將你停放車子的位置移位或加裝
    任何的保全或防衛措施？）沒有。」、「（問：你聽到被告
    說『他寧願被關，出來後走著瞧』，假使被告真的被關，而
    後釋放出獄的話，你是否會害怕？）不會。」等語（見本院
    卷第39、40頁），是縱令被告於上開時、地進行調解之過程
    中確曾對告訴人表示「寧願被關也不要賠錢，關出來後大家
    試試看」等語，但既然告訴人自承其聽聞該等話語後，並未
    因之而心生畏怖，即不足以對其致生安全上之危險，揆諸前
    揭說明，自難以刑法第305 條之恐嚇危害安全罪責相繩。
  (四)況查，告訴人乙○○於本院審判時又結證稱：「（問：為何
    在當天之後你並沒有立即提出恐嚇之告訴，而直到97年4 月
    16日民事經過3 次開庭後才提出刑事告訴？）調解完當天我
    回去跟我父母提到被告恐嚇我的事情，我父母是叫我不要惹
    是非，若誣告的話我也有刑事責任，所以我是到民事案件判
    決我輸，才提起此恐嚇案件之告訴。」、「（問：97年4 月
    16日當天，僅是言詞辯論終結並未宣判，為何你知道你輸了
    ？）因為勞工局的調解有1 條即是說我不能告民事賠償，我
    問過我自己的法律顧問，法律顧問說我民事案件的勝算不高
    ，所以我才會提出此刑事告訴。」、「（問：為何民事案件
    勝訴不高你就要提刑事案件？）我要討一個公道回來，被告
    一開始來我們公司工作時就不老實，因為我們公司有幫員工
    保勞、健保，但被告並不要求保，我們當時有拿一張自願放
    棄切結書給被告，但來被告受傷了，仍然跟我要勞保的補償
    。那張切結書實際上是違法的我也知道。」等語（見本院簡
    上卷第38、39頁），益足徵告訴人並非係因接收所謂惡害之
    通知後致心生畏怖，否則當無延宕1 月餘方提出本件告訴以
    求自保之理？
  (五)綜上所述，足徵公訴人所持之前開論據，其為訴訟上之證明
    ，尚未達於通常一般人均不致有所懷疑，而得以確信其為事
    實之程度，致無法採為有罪之認定，且難為被告有罪認定之
    基礎；此外，復查無其他積極證據足資證明被告有何恐嚇之
    犯行，基於前引法文及判例意旨所揭示無罪推定之原則，被
    告犯罪自屬不能證明。原審未予詳查，遽對被告論罪科刑，
    尚有未合，被告上訴指摘原判決不當，為有理由，自應撤銷
    原判決，另為被告無罪之諭知。
五、末按法院得為簡易判決處刑者，以所科之刑係宣告緩刑、得
    易科罰金之有期徒刑及拘役或罰金為限；於檢察官聲請以簡
    易判決處刑之案件，經法院認應為無罪判決之諭知者，應適
    用通常程序審判之，刑事訴訟法第449 條第3 項、第451 條
    之1 第4 項但書第3 款、第452 條分別規定甚明。又地方法
    院簡易庭對被告為簡易判決處刑後，經提起上訴，而地方法
    院合議庭認應為無罪判決之諭知者，依同法第455 條之1第3
    項準用第369 條第2 項之規定意旨，應由該地方法院合議庭
    撤銷簡易庭之判決，改依第一審通常程序審判。其所為判決
    ，應屬於「第一審判決」，檢察官仍得依通常上訴程序上訴
    於管轄第二審之高等法院（最高法院91年臺非字第21號判例
    意旨參照）。本件被告既經本院認應為無罪之諭知，已不符
    合得為簡易判決處刑之情形，除撤銷原審判決外，並應逕行
    改依第一審通常程序判決之，檢察官如不服本判決，仍得於
    法定上訴期間內，向管轄之第二審法院提起上訴，併此敘明
    。
據上論斷，應依刑事訴訟法第452 條、第455 條之1 第1 項、第
3 項、第369 條第1 項前段、第364 條、第301 條第1 項前段，
判決如主文。
本案經檢察官丙○○到庭執行職務。
中    華    民    國    97    年    11    月    27    日
                  刑事第十二庭  審判長法  官  洪碩垣
                                      法  官  施介元
                                      法  官  葉文博
以上正本證明與原本無異。
如不服本判決應於收受本判決後10日內向本院提出上訴書狀，並
應敘述具體理由，如未敘述上訴理由者，應於上訴期間屆滿後20
日內補提理由書狀於本院（均須按他造當事人之人數附繕本）「
切勿逕送上級法院」。
中    華    民    國    97    年    11    月    27    日
                                      書記官  李柏親


司法院資訊處製作；財團法人民間司法改革基金會備份。
